【裁判字號】    95,聲再,3
【裁判日期】    950515
【裁判案由】    聲請再審
【裁判全文】
臺灣臺東地方法院民事裁定               95年度聲再字第3號
再審聲請人  乙○○
再審相對人  行政院農業委員會林務局臺東林區管理處
法定代理人  甲○○
上列當事人間請求確認土地經營權不存在事件，再審聲請人對於
本院中華民國95年4月7日94年度再字第14號確定裁定，聲請再審
，本院裁定如下：
    主      文
再審之聲請駁回。
再審聲請費用，由再審聲請人負擔。
    理由及理由
壹、按依民事訴訟法第466條不得上訴於第三審法院之事件，除
    前條規定外，其經第二審確定之判決，如就足影響於判決之
    重要證物，漏未斟酌者，亦得提起再審之訴，民事訴訟法（
    下稱同法）第497條定有明文。又再審之訴，法院認無再審
    理由，判決駁回後，不得以同一事由，對於原駁回再審之訴
    之確定判決，更行提起再審之訴；裁定已經確定，而有第49
    7條之情形者，得準用本編之規定聲請再審，同法第498之1
    條、第507條分別定有明文。本院94年度再字第14號民事裁
    定，係屬依同法第466條所規定不得上訴第三審法院之事件
    。據此，再審聲請人於民國95年4月14日收受上開裁定書時
    即告確定（下稱系爭確定裁定）後，有送達證書附在前開卷
    宗可稽，即以有足影響系爭確定裁定之重要證物漏未斟酌為
    理由，於同年5月1日，在未逾30日之不變期間內，向本院聲
    請再審，本院自應就其所聲請之再審予以審究，合先敘明。
貳、再審聲請人主張略以：(一)系爭確定裁定與之前之所有裁判，
    均漏未審酌真正地籍圖上，並無編號48林班區之證據。(二)再
    審相對人所請求返還土地經營權，既非係已登記土地所有權
    人行使返還請求權，現又自認「經查並無32年執行日本行政
    經計畫，及光復後劃有大武事業區48林班區之接收地籍」，
    其異議之返還土地請求權，自57年度再審聲請人占有時起得
    行使，至73年度期間不得行使間，再審相對人已罹15年消滅
    時效之規定。(三)故再審相對人阻止登記之異議，請求返還經
    營權，自得確認不存在。而系爭確定裁定，漏未審酌此依法
    得確認土地經營權不存在之事實證據，而以同一事由裁定駁
    回再審聲請，自係適用法規顯有錯誤，爰依民事訴訟法第49
    7條規定聲請再審等語。並聲明求為裁判：(1)原不利再審聲
    請人之確定終局裁判，應為廢棄。(2)就再審聲請人依土地法
    54條之規定，已取得聲請為土地所有權人登記公告之，坐落
    臺東縣達仁鄉○○段565之23號、面積0.3801公頃土地，於
    公告中，再審相對人異議其中0.2667公頃之土地，是在其始
    自32年首次編訂經營計劃，執行迄今，經營之所有權地籍編
    號48林班區內，阻止登記、請求返還土地經營權，確認不存
    在。再審聲請人之所有權登記公告之0.3801公頃土地，應予
    完成登記。
參、再審聲請人主張系爭確定裁定，漏未斟酌真正地籍圖上，並
    無編號地籍48林班區之證據，故有足以影響裁判之重要證物
    漏未斟酌云云。經查：
  (一)再審聲請人上開主張，與其於本院94年度再字第8號事件主
    張：「地籍圖上沒有大武事業區48林班地編號之地籍存在，
    再審相對人以記載不實之基本圖當作證據..，該圖是再審相
    對人臨訟變造法院送鑑圖證」等語；本院94年度再字12號事
    件主張：「因法院認有鑑定真正地籍圖上，有無編號地籍48
    林班區之必要，就真正地籍圖上查明系爭土地，是否位於48
    林班區內時，再審相對人就法院送鑑原件變造，於基本圖內
    加註1至7號椿位，並虛構地籍座標表資料，而臺東縣政府以
    前揭基本圖為依據，以人工展繪成果圖後函復本院」等語；
    本院94年度再字14號事件主張：「系爭確定裁定漏未斟酌真
    正地籍圖上無編號地籍48林班區之證據」等語，綜合比對可
    知，再審聲請人聲請再審之意旨，均係主張真正地籍圖上並
    無編號48林班區，再審相對人製作之基本圖內容不實，有足
    影響裁判之重要證物漏未斟酌為由，而聲請再審。據此，再
    審聲請人屢次聲請再審所據事由，並無不同。
  (二)按林地尚未依土地法及土地登記規則之規定完成總登記者，
    其土地標示及權利範圍，以林業主管機關之圖簿登載為準，
    森林登記規則第3條第2項定有明文。再審相對人為大武事業
    區48林班地之主管機關，及48林班地屬尚未依土法地及土地
    登記規則，完成總登記之林地，業經兩造在本院88年度簡上
    字第39號事件中，為不爭執。職是，上開48林班地之土地標
    示及權利範圍自應以再審相對人之圖簿登載為準，至為灼然
    。另就前揭地籍圖上有關48林班地，與再審相對人製作基本
    圖間之正確性乙節，業經系爭確定裁定於理由中認定：「況
    臺灣高等法院花蓮分院86年度上字第29號民事判決（理由欄
    第四點）、最高法院87年度臺上字第1738號判決，均未認該
    基本圖有何不實情事，有上開判決可稽。再者，原審（88年
    度簡上字第39號）於判決理由第2點，就林班基本圖已詳細
    載明：『於79年度簡字第38號民事案件中，曾囑託臺東縣政
    府鑑定原告（即再審聲請人）占有坐落臺東縣達仁鄉○○段
    暫編第565之23地號之未登記土地，是否屬48林班地之範圍
    ，經縣政府依地籍圖座標資料套繪後，其結果認定系爭土地
    其中面積0.2667公頃之部分，確係位於48林班地之範圍內，
    有臺東縣政府79年9月6日79府地籍字第73164號函附之成果
    圖可稽，足證被告（即再審相對人）對系爭土地確有經管權
    存在無訛。臺灣高等法院花蓮分院82年上易字第3號、本院
    85年度訴字第171號、臺灣高等法院花蓮分院86年度上字第
    29號及最高法院87年度臺上字第1738號亦均同此認定。』等
    語」。據此，系爭確定裁定就再審聲請人所舉證據資料，業
    已審慎斟酌而為認定後，並作詳盡之闡述，職是，難謂有重
    要證據漏未斟酌之處。是以，再審聲請人以94年度再字第14
    號事件已提出並經審酌之證據，據為本件聲請再審請求之事
    由，顯係以同一事由對系爭確定裁定聲請再審，揆諸首揭說
    明，自非適法，應予駁回。
肆、至於當事人聲請再審，雖聲明係對某件裁定為再審，但其再
    審訴狀理由，係指摘該確定裁定以前之再審裁判如何違法部
    分，即不能認係對所聲請再審之再審理由，法院自無一一論
    斷之必要。本件再審聲請人主張：再審相對人因自57年至73
    年間，因未對再審聲請人行使返還土地經營權，故再審相對
    人上開權利，業已罹於時效之規定等語。經查：再審聲請人
    所為上開時效抗辯之主張，乃係指摘係爭確定裁定以前之裁
    判，有何違法判斷之情節，揆諸前揭說明，本院自無庸論斷
    之。況前揭時效之抗辯，在本院88年度簡上字第39號，兩造
    間請求確認土地經管權不存在事件中，業經本院審酌及判斷
    在案，有該案號判決書影本在卷可稽，附此敘明。
伍、依民事訴訟法第507條、第502條第1項、第95條、第78條，
    裁定如主文。
中    華    民    國    95    年    5    月    15    日
                  民事庭    審判長法  官  王漢章
                                  法  官  范乃中
                                  法  官  陳兆翔
以上正本係照原本作成。
本件裁定不得抗告。
中    華    民    國    95    年    5    月    15    日
                                  書記官  林建成


司法院資訊處製作；財團法人民間司法改革基金會備份。
